臺灣高等法院高雄分院刑事判決　　　　　九十三年度交上訴字第二一號
　　上　訴　人
　　即　被　告　甲○○
右上訴人因公共危險等案件，不服臺灣高雄地方法院九十二年度交訴字第一七三號中
華民國九十三年三月十八日第一審判決（起訴案號：臺灣高雄地方法院檢察署九十二
年度偵字第一八八六二號），提起上訴，本院判決如左：
      主      文
上訴駁回。
      事      實
一、甲○○前因毀損等案件，於民國九十年十二月十七日，經臺灣屏東地方法院判處
    有期徒刑四月確定，於九十一年七月十九日易科罰金執行完畢，且其普通小型車
    駕駛執照於九十二年九月一日起，因違規而遭到吊扣。詎甲○○猶不知悔改，無
    照於九十二年九月十二日凌晨在高雄縣美濃鎮住處飲酒後，因受酒精影響，明知
    其反應、平衡感、感覺力、言語能力均已有所障礙，處於不能安全駕駛動力交通
    工具之狀態，竟仍於九十二年九月十二日凌晨一時五十分許，駕駛車牌號碼Ｅ８
    ─８２５０號自用小客車（下稱Ｅ８─８２５０號車）離家，欲至高雄市鹽埕區
    ○○○路十三號四樓尋訪友人王秀雲。同日凌晨二時四十分許，駕車抵達高雄市
    鹽埕區○○○路十三號一樓時，在該處與當地住戶發生口角，甲○○見當地住戶
    圍觀，害怕遭人圍毆，明知其已因飲酒後處於不能安全駕駛動力交通工具之狀態
    ，本應注意不得駕駛汽車，且汽車行駛時，駕駛人亦應注意行駛時之車前狀況，
    並隨時採取必要之安全措施，以避免危險之發生，而當時客觀情形，天候晴，夜
    間有照明，柏油路面乾燥無缺陷，無障礙物，視距良好，再依其丁識能力亦無不
    能注意之情事，竟在駕駛Ｅ８─８２５０號車離開上址時，因疏於注意車前狀況
    以便隨時採取必要之安全措施，導致Ｅ８─８２５０號車之右前方，撞擊站在上
    址前方之丙○○受傷，以及撞倒停於該處之乙○○所有之三部重型機車，甲○○
    明知業已肇事，竟未下車查看，而另行萌生逃逸避責之意，猶逕行駕駛Ｅ８─８
    ２５０號車繼續往前行駛逃離現場，經警員於現場訪查王秀雲而得知肇事者為甲
    ○○，並由王秀雲以行動電話聯絡甲○○要求返回投案，甲○○仍未折返，直至
    同日上午四時三十分許，甲○○始向高雄縣警察局旗山分局吉東派出所投案，經
    警於同日上午六時許對其測試呼氣酒精濃度，發現呼氣酒精濃度達每公升零點四
    二毫克。丙○○則因上開車禍致其左膝關節骨折及膝窩之膕動脈、靜脈裂傷，並
    因組織受創過劇，下肢組織壞死，造成左膝上截肢之重傷害。
二、案經丙○○訴請高雄市政府警察局鹽埕分局報請臺灣屏東地方法院檢察署檢察官
    偵查起訴。
      理      由
一、右開事實，業據上訴人即被告甲○○分別於警訊、偵查中、原審及本院供承不諱
    ，核與告訴人丙○○指訴之情節相符，且證人乙○○於警詢及偵訊證稱：我在二
    樓聽到一樓有人吵架，下樓看到一位年輕人（即被告）走入一樓，我兒子向其質
    問而發生爭吵，該年輕人走至屋外仍爭吵不休，鄰居即告訴人出來一探究竟，該
    年輕人後來開車，撞上告訴人及我家三部重型機車等語（見警卷第五頁背面、偵
    卷第十六頁背面），證人陳韋廷亦於警詢證稱：我見Ｅ８─８２５０號車在高雄
    市鹽埕區○○○路十三號前撞倒告訴人並波及三輛重型機車等語至明（見警卷第
    七頁背面），且況被告尚自承Ｅ８─８２５０號車因本件車禍受有右前方保險桿
    及右前葉子板凹陷、右後門烤漆擦傷之損害等語，而該車之車損相片，亦顯示上
    揭車損情形，有相片四幀可憑（見警卷第二十二頁、二十三頁），是依車損情形
    ，顯示撞擊位置應在Ｅ８─８２５０號車之右前方無誤。再告訴人因上揭車禍，
    致其左膝關節骨折及膝窩之膕動脈、靜脈裂傷，並因組織受創過劇，下肢組織壞
    死，造成左膝上截肢之重傷害等情，有高雄市立聯合醫院九十三年二月三日高市
    聯醫病字第０九三００００二０九號函可稽（見審理卷第四十五頁）。足見被告
    之自白與事實相符，自得採為認定被告犯罪之證據。
二、按刑法第一百八十五條之三規定所謂「不能安全駕駛」，係抽象危險犯，本不以
    發生具體危險為必要，而就醫學文獻所知，酒精對人體造成之影響，於呼氣時酒
    精濃度達每公升零點二五毫克時，即會輕度中毒，造成輕度協調功能降低，呼氣
    酒精濃度達每公升零點五毫克時，屬輕到中度中毒症狀，出現反應較慢、感覺減
    低、影響駕駛之狀況，若達每公升零點七五毫克時，會出現思想改變、個性行為
    改變之情形，有行政院國軍退除役官兵輔導委員會臺北榮民總醫院八十八年八月
    五日（八八）北總內字第二六八六八號函可參。再依據內政部警政署刑事警察局
    之研究數據，我國國人呼氣酒精濃度消退率為每小時每公升零點零六二至零點零
    九八毫克，平均值為零點零八毫克，有該局九十一年一月二十五日（九十一）刑
    鑑字第一一七一八號函可參。查被告於九十二年九月二十日上午六時許經測試呼
    氣酒精濃度結果，其呼氣酒精濃度係每公升零點四二毫克，有呼氣酒精濃度測試
    單一紙可憑（見警卷第十頁），而該測試之時間距被告飲酒完畢於九十二年九月
    十二日凌晨一時五十分許開始駕車之時間，相隔四小時三十分，而距離本件車禍
    發生之同日凌晨二時四十分，相隔三小時二十分，則按上開呼氣酒精濃度消退率
    之標準計算，被告在飲酒完畢開始駕車當時之呼氣酒精濃度應約達每公升零點六
    八八毫克至每公升零點八四四毫克，平均值為零點七六六毫克，而車禍發生當時
    之呼氣酒精濃度應約達每公升零點六二六毫克至每公升零點七四六毫克，平均值
    為零點六八六毫克。依前揭酒精對於人體影響之研究結果，此種呼氣酒精濃度已
    足以造成反應較慢、感覺較低而影響駕駛之狀況，且再從被告駕車離開高雄市鹽
    埕區○○○路十三號前之時，竟不能適當閃避位於其所駕車右前方之告訴人而予
    以撞及之駕駛表現觀察，其顯然因為酒精影響造成駕駛技巧障礙，視覺及行為反
    應能力減低，方才導致本件車禍之產生，從而，被告於飲酒後駕車及肇事之當時
    ，均因服用酒類導致其反應變慢、感覺減低，並影響其控制與駕駛反應能力，已
    達於不能安全駕駛動力交通工具之程度，堪予認定。
三、按汽車駕駛人有飲酒後其吐氣所含酒精成份超過每公升零點二五毫克以上者，不
    得駕車，又汽車行駛時，駕駛人應注意車前狀況，並隨時採取必要之安全措施，
    道路交通安全規則第一百十四條第二款、第九十四條第三項分別定有明文，此為
    駕駛人所應注意並確實遵守之事項，被告係曾考領有普通小型車駕駛執照之人，
    有證號查詢汽車駕駛人表一份可參（見原審卷第八十一頁），且政府亦一再宣導
    酒後不得駕車，則被告對於上開規定，理當知之甚詳，其駕車時自應注意上述規
    定並確實遵守之，且依現場客觀情形，天候晴、夜間有照明，柏油路面乾燥無缺
    陷、無障礙物並視距良好，有道路交通事故調查表上之記載可參（見原審卷第五
    十二頁），再依被告之丁識能力，亦未見有何不能注意之情事，則綜合上述情節
    ，衡情若非被告當時業因酒後出現反應較慢、感覺減低而足以影響駕駛行為，致
    其無法做出正常駕駛反應之狀況，實不至於導致被告駕駛之Ｅ８─８２５０號車
    竟連對於在該車之右前方、屬於被告視線可及範圍內之告訴人，猶未予閃避而予
    撞及之情形產生為是，從而，被告因酒醉影響其注意力及操控力，致其疏於注意
    警戒注意車前動態，並欠缺採取適當、必要及有效之閃避、煞車等安全措施之正
    常駕駛能力，方導致肇事，並使告訴人因該車禍而受重傷，被告之駕駛行為顯有
    過失，且該過失與告訴人重傷害之結果間存有相當之因果關係，至為明確。綜上
    所述，本件事證明確，被告之犯行，堪以認定。
四、核被告所為，其酒後駕車部分，係犯刑法第一百八十五條之三之服用酒類不能安
    全駕駛罪；其駕車肇事致告訴人受重傷部分，係犯同法第二百八十四條第一項之
    過失傷害人致重傷罪；其肇事後逃逸部分，則係犯同法第一百八十五條之四之肇
    事逃逸罪。被告前因毀損等案件，於九十年十二月十七日，經臺灣屏東地方法院
    判處有期徒刑四月確定，於九十一年七月十九日易科罰金執行完畢，有臺灣高等
    法院被告全國前案紀錄表及臺灣高雄地方法院檢察署刑案資料查註紀錄表可憑，
    其於前案執行完畢後五年內再犯本件有期徒刑以上之罪，為累犯，應依刑法第四
    十七條規定加重其刑；又被告係酒醉駕車，因而致人受傷，且其所考領之普通小
    型車駕駛執照，於九十二年九月一日起即因違規而遭到吊扣，除為被告所自承外
    ，並有汽車駕照基本資料表可按，被告於本件車禍發生時，係處於自小客車駕駛
    執照已遭吊扣而無照駕駛之狀態，且其又應負過失傷害人致重傷罪之刑事責任，
    自應依道路交通管理處罰條例第八十六條第一項之規定，就過失傷害人致重傷罪
    部分，加重其刑，並遞加重之。被告所犯上開三罪，犯意各別，行為互殊，應分
    論併罰。
五、原審因而適用道路交通管理處罰條例第八十六條第一項、刑法第一百八十五條之
    三、第一百八十五條之四、第二百八十四條第一項後段、第四十七條、第五十一
    條第五款，罰金罰鍰提高標準條例第一條前段之規定，並審酌被告酒後既漠視自
    己安危，更枉顧公眾行之安全，復疏於注意肇生本件車禍而致人受重傷，且肇事
    後未留於現場處理救護反而逃離現場，然念其尚知坦承大部分犯行，並斟酌被告
    迄未與告訴人達成民事和解，未對告訴人進行補償等一切情狀，就被告酒後駕車
    部分量處有期徒刑四月，就其過失致重傷部分量處有期徒刑一年，就其肇事逃逸
    部分量處有期徒刑八月，並定其應執行刑有期徒刑一年十月。經核原判決認事用
    法並無不合，量刑亦屬適度，被告上訴意旨，指摘原判決量刑過重不當，為無理
    由，應予駁回。
據上論斷，應依刑事訴訟法第三百六十八條，判決如主文。
本案經檢察官林應華到庭執行職務。
中    華    民    國     九十三     年       六       月        十      日
                              臺灣高等法院高雄分院刑事第三庭
                                  審判長法官  周賢銳
                                        法官  黃建榮
                                        法官  謝宏宗
右正本證明與原本無異。
肇事逃逸部分如不服本判決應於收受本判決後十日內向本院提出上訴書狀，其未述
上訴理由者，並得於提起上訴後十日內向本院補提理由書狀（均須按他造當事人之人
數附繕本)「切勿逕送上級法院」。
其他不得上訴。
                                      書記官  賴梅琴
中    華    民    國     九十三     年       六       月       十四     日
附錄：本判決論罪科刑法條：
刑法第一百八十五條之三
服用毒品、麻醉藥品、酒類或其他相類之物，不能安全駕駛動力交通工具而駕駛者，
處一年以下有期徒刑、拘役或三萬元以下罰金。
刑法第一百八十五條之四
駕駛動力交通工具肇事，致人死傷而逃逸者，處六月以上五年以下有期徒刑。
刑法第二百八十四條第一項後段：
因過失傷害人者，處六月以下有期徒刑、拘役或五百元以下罰金。致重傷者，處一年
以下有期徒刑、拘役或五百元以下罰金。
                                                                        Ｋ
